臺灣高等法院花蓮分院刑事判決　　　　 100年度上訴字第14號
上　訴　人　臺灣臺東地方法院檢察署檢察官
被　　　告　蘇琨傑
上列上訴人因被告違反廢棄物清理法案件，不服臺灣臺東地方法
院中華民國99年11月12日99年度訴緝字第7號第一審判決（起訴
案號：臺灣臺東地方法院檢察署98年度偵字第1524號），提起上
訴，本院判決如下：
    主  文
上訴駁回。
    理  由
一、按不服地方法院之第一審判決而上訴者，應向管轄第二審之
    高等法院為之；上訴書狀應敘述具體理由。刑事訴訟法第36
    1條第1項、第2項分別定有明文。又原審法院認為上訴不合
    法律上之程式或法律上不應准許或其上訴權已經喪失者，應
    以裁定駁回之；第二審法院認為上訴有第362條前段之情形
    者，應以判決駁回之。同法第362條、第367條前段亦有規定
    。亦即上訴未敘述具體理由，而不符上訴之法律上程式者，
    第二審得不命補正，以判決駁回之。所謂上訴書狀應敘述具
    體理由之「具體理由」，係指依據卷內既有訴訟資料或提出
    新事證，指摘或表明第一審判決關於認定事實、適用法律及
    量刑等足以影響判決本旨，有違法或不當之情形而言，例如
    依憑證據法則具體指出所採證據何以不具證據能力，或明確
    指出所為證據證明力之判斷如何違背經驗、論理法則等情。
    倘僅泛言原判決認定事實錯誤、違背法令、量刑失之過重或
    輕縱，難認已依上揭意旨指出具體事由。或形式上雖已指出
    具體事由，然該事由縱使屬實，亦不足以認為原判決有何不
    當或違法者，例如對不具有調查必要性之證據，法院未依聲
    請調查亦未說明理由，或援用證據不當，但除去該證據仍應
    為同一事實之認定者，亦難謂係具體理由。所為上訴，自屬
    不符法律上應具備之程式（最高法院97年度台上字第892號
    判決參照）。
二、檢察官上訴意旨以：被告蘇琨傑係觸犯廢棄物清理法第46條
    第1項第3款及第4款之罪嫌，係1年以上5年以下有期徒刑之
    罪。原審以其同案被告林有鄉僅載運4車次之一般廢棄物，
    且未取得任何報酬下，而以刑法第59條酌減，判處有期徒刑
    6月且得易科罰金。然本件之所以僅運載4車次，係因遭是日
    巡邏勤務之員警查獲，如未經查獲，運載車次必不少於4車
    次。而被告蘇琨傑與同案被告林有鄉並未熟識，二人之間雖
    未言明堆放廢棄物之報酬，然因遭查獲而未取報酬為一般人
    之常情，實無法因查獲後未給付報酬為酌減之理由，且被告
    蘇琨傑係因通緝到案，更可見其犯後態度未佳，故原審以刑
    法第59條予以酌減有所未當云云。
三、按量刑之輕重，係屬事實審法院得依職權自由裁量之事項，
    茍於量刑時，已依行為人之責任為基礎，並斟酌刑法第57條
    各款所列情狀，而未逾越法定範圍，又未濫用其職權，即不
    得遽指為違法（最高法院72年度台上字第6696號判例參照）
    次按刑法第59條規定：犯罪之情狀顯可憫恕，認科以最低度
    刑仍嫌過重者，得酌量減輕其刑。矧立法理由中指出：本條
    所謂「犯罪之情狀可憫恕」，自係指裁判者審酌刑法第57條
    各款所列事項以及其他一切與犯罪有關之情狀之結果，認其
    犯罪足堪憫恕者而言。又最高法院70年度第6次刑事庭會議
    決議亦表示：刑法第59條規定，犯罪之情狀可憫恕者，得酌
    量減輕其刑，同法第57條規定，科刑時應審酌一切情狀，尤
    應注意該條10款為科刑重輕之標準，兩條適用上固有區別，
    惟所謂「犯罪之情狀」與「一切情形」云云，並非有截然不
    同之領域，於裁判上酌減其刑時，應就犯罪一切情狀（包括
    第57條所列舉之10款事項），予以全盤考量，審酌其犯罪有
    無可憫恕之事由（即所謂有特殊之原因與環境等等，在客觀
    上足以引起一般同情，以及宣告法定低度刑，是否猶嫌過重
    。）以為判斷。
四、經查：
（一）被告於原審所述：「陳永平說兩、三天就會把垃圾移走；
      沒有給我報酬。」（見原審99訴字第127號卷第87頁），
      核與同案被告林有鄉於原審所述：「廢棄物是我去年八八
      水災向林務局申請清除漂流木，當時因為我沒有空，我就
      拜託陳永平是否可以找個地方先暫時堆放，後來陳永平找
      到他朋友一個地方可以堆放；我拜託陳永平載運廢棄物一
      車兩千元，我是請他找是否有空地暫時堆放，有空我再去
      處理。」（見同卷第25、26頁）；證人陳永平於原審所述
      ：「我跟蘇琨傑借場地，蘇琨傑說可以借我們暫時寄放，
      然後等分類完，馬上就要清運。」（見同卷第161頁反面
      ）等情相符，堪認被告蘇琨傑係無償暫時借用土地予林有
      鄉，而未收取報酬。檢察官上訴意旨雖謂：被告如未經查
      獲，運載車次必不少於4車次，且係因遭查獲而未取報酬
      等語。然未舉證以實其說，純屬臆測之詞，礙難採信。
（二）上訴意旨另以：本案被告係通緝到案、被告犯後態度不佳
      ，原審適用刑法第59條酌減其刑有所未當等語。然揆諸上
      開意旨可知，法官於適用刑法第59條酌減其刑時，應就犯
      罪一切情狀予以審酌，非謂被告一經通緝到案即無適用刑
      法第59條酌減其刑之餘地。且被告蘇琨傑於警詢、偵查及
      原審審理時，對其所為犯行均坦認不諱，復聯絡同案被告
      林有鄉將土地上所堆置之廢棄物依臺東縣環境保護局命令
      清理，恢復土地原狀，難認其犯後態度不佳。況觀諸原判
      決業已詳細說明其適用之法律及審查之依據，並審酌同案
      被告林有鄉僅裝載4車次之一般廢棄物，方堆置於蘇琨傑
      所承租之土地上未久即受查獲，且所堆置之物主要為廢輪
      胎、廢木板、汽車椅墊及廢五金等，並非有害或惡臭之物
      ，危害尚屬輕微；且被告蘇琨傑係囿於人情而同意無償借
      用，並無收取任何費用，惡性非重等情，若科以最低刑度
      ，有情輕法重之憾，爰依刑法第59條規定減輕其刑；復審
      酌被告蘇琨傑事後已將土地恢復原狀及其犯罪之動機、方
      法、手段、所致損害暨被告犯罪後態度等一切情狀，始量
      處有期徒刑6月，並諭知易科罰金之折算標準。查被告蘇
      琨傑所為，係犯廢棄物清理法第46條第1項第3款之未經主
      管機關許可，提供土地堆置廢棄物罪，其法定刑為「一年
      以上五年以下有期徒刑，得併科新台幣3百萬元以下罰金
      。」本院審酌被告上揭犯罪情狀，其惡性顯屬輕微，犯罪
      之情狀在客觀上足以引起一般同情，即予宣告法定最低刑
      度一年以上有期徒刑，猶嫌過重。是原審就被告之犯行，
      依刑法第59條規定，酌量減輕其刑，並未濫用自由裁量之
      權限，刑度亦屬妥適，核無不當或違法之情形。從而，本
      件上訴理由從形式上審查後，顯然不足以認為原審判決有
      何違法或不當之情形，自不足以撤銷第一審判決，其上訴
      理由難謂具體。揆諸上開說明，本件上訴並不合於法律上
      之程式，且無從命補正，應予駁回，並不經言詞辯論為之
      。
五、據上論斷，應依刑事訴訟法第367條前段、第372條，判決如
    主文。
中    華    民    國    100    年    2    月    24    日
                  刑事庭審判長法  官  謝志揚

                              法  官  張健河

                              法  官  林慶煙
以上正本證明與原本無異。
如不服本判決，應於收受送達後10日內向本院提出上訴書狀，其
未敘述理由者，並得於提起上訴狀後10日內向本院補提理由書（
均須按他造當事人之人數附繕本）「切勿逕送上級法院」。
告訴人或被害人如對於本判決不服者，應具備理由請求檢察官上
訴，其上訴期間之計算係以檢察官收受判決正本之日期為準。
中    華    民    國   100    年    2     月    24    日
                              書記官  林明智